臺灣高等法院刑事裁定
109年度聲字第3621號
聲  請  人  臺灣高等檢察署檢察官
受  刑  人  郭建成



上列聲請人因受刑人數罪併罰有二裁判以上，聲請定其應執行之
刑（聲請案號：臺灣高等檢察署109年度執聲字第1774號），本
院裁定如下：
    主  文
郭建成犯如附表所示各罪所處之刑，應執行有期徒刑拾柒年伍月
。
    理  由
一、聲請意旨略以：受刑人郭建成（下稱受刑人）因強盜等數罪
    ，先後經判決確定如附表(附表編號4宣告刑有期徒刑5月10
    月部分之記載，應更正為5年10月，編號5最後事實審案號更
    正為108年度上訴字第2096號），應依刑法第53條及第51條
    第5款之規定，定其應執行之刑，爰依刑事訴訟法第477條第
    1項之規定聲請定應執行之刑等語。
二、相關規定之說明：
（一）裁判確定前犯數罪者，併合處罰之。但有下列情形之一  
      者，不在此限：得易科罰金之罪與不得易科罰金之罪。
      得易科罰金之罪與不得易服社會勞動之罪。得易服社會
      勞動之罪與不得易科罰金之罪。得易服社會勞動之罪與
      不得易服社會勞動之罪。前項但書情形，受刑人請求檢察
      官聲請定應執行刑者，依第51條規定定之，刑法第50條定
      有明文。又按數罪併罰，分別宣告多數有期徒刑者，於各
      刑中之最長期以上，各刑合併刑期以下，定其刑期，但不
      得逾30年，刑法51條第5款定有明文。即數罪併罰之定應
      執行刑，其目的在將各罪及其宣告刑合併斟酌，予以適度
      評價，而決定所犯數罪最終具體實現之刑罰，透過重新裁
      量之刑罰填補受到侵害的社會規範秩序，而非絕對執行累
      計宣告刑，以免處罰過苛，俾符罪責相當之要求。且檢察
      官就刑法第50條第1項但書所列案件，聲請定應執行刑者
      ，必須經受刑人之請求，始為合法（最高法院106年度台
      抗字第491號裁定意旨參照）。
（二）又刑法第51條第5款規定係採限制加重主義，就俱發各罪
      中，以最重之宣告刑為基礎，由法院參酌他罪之宣告刑，
      裁量加重定之，上揭不得逾法定之30年最高限制，即法理
      上所稱之外部性界限（最高法院108年度台抗字第384號、
      106年度台抗字第21號裁定意旨參照）。就內部性界限而
      言，法律上屬於自由裁量之事項，雖非概無法律性之拘束
      ，以法院就宣告刑自由裁量權之行使而言，應受比例原則
      、公平正義原則之規範，並謹守法律秩序之理念，體察法
      律之規範目的，使其結果實質正當，俾與立法本旨相契合
      ，亦即合於裁量之內部性界限（最高法院108年度台抗字
      第402號裁定意旨參照）。是在量刑權之法律拘束性原則
      下，依刑法第51條第5款之規定，採限制加重原則，以宣
      告各刑中之最長期為下限，各刑合併之刑期為上限，但最
      長不得逾30年，為量刑自由裁量權之外部界限，並應受法
      秩序理念規範之比例原則、平等原則、責罰相當原則、重
      複評價禁止原則等自由裁量權之內部抽象價值要求界限之
      支配，使以輕重得宜，罰當其責，俾符合法律授與裁量權
      之目的，以區別數罪併罰與單純數罪之不同，兼顧刑罰衡
      平原則。
（三）刑事訴訟法第370條第2項、第3項，已針對第二審上訴案
      件之定應執行之刑，明定有不利益變更禁止原則之適用；
      而分屬不同案件之數罪併罰有應更定執行刑之情形，倘一
      裁判宣告數罪之刑，曾經定其執行刑，再與其他裁判宣告
      之刑定其執行刑時，在法理上應同受此原則之拘束。亦即
      ，另定之執行刑，其裁量所定之刑期，不得較重於前定之
      執行刑加計後裁判宣告之刑之總和。是以，刑法第50條規
      定，裁判確定前犯數罪者，併合處罰之目的在使被告（或
      受刑人）得依同法第51條各款規定，享有併合處罰、限制
      加重刑罰之恤刑利益。而裁判確定前犯數罪符合併合處罰
      之案件，有二以上之裁判，應依刑法第51條第5款至第7款
      定應執行之刑者，最後事實審法院檢察署檢察官應依刑事
      訴訟法第477條第1項規定，聲請該法院裁定之，乃檢察官
      為被告之利益而為聲請，法院於定應執行之刑時自不得諭
      知較重於原裁判合併刑期之總和，否則即有違數罪併罰禁
      止不利於被告（或受刑人）之恤刑立法目的（最高法院10
      4年度台抗字第554號裁定意旨參照）。
（四）另數罪併罰中之一罪，依刑法規定得易科罰金，若因與不
      得易科之他罪併合處罰結果而不得易科罰金時，原可易科
      部分所處之刑，自亦無庸為易科折算標準之記載（司法院
      大法官釋字第144、679號解釋意旨參照）。
（五）定應執行之刑，應由犯罪事實最後判決之法院檢察官聲請
      該法院裁定之，不能因犯罪之一部分所科之刑業經執行，
      而認檢察官之聲請為不合法，予以駁回。亦即同一被告所
      犯數罪倘均為最早判決確定日前所犯者，即合乎定應執行
      刑之要件，與各罪是否已執行完畢無關。縱其中一罪已先
      執行完畢，亦不影響檢察官得就各罪聲請合併定其應執行
      刑。至已執行部分自不能重複執行，應由檢察官於指揮執
      行時扣除之。
三、經查：
（一）受刑人前因犯強盜等案件，經法院判決如附表所示之刑，
      並已確定在案，經核符合數罪併罰有二裁判以上，定應執
      行之刑之要件。且本院為犯罪事實最後判決之法院，有各
      該刑事簡易判決書、聲請簡易判決處刑書、起訴書、刑事
      判決書及本院被告前案紀錄表等件在卷可稽。受刑人所犯
      如附表編號1、2所示得易科罰金之罪與所犯附表編號3至5
      所示不得易科罰金之罪，雖屬刑法第50條第1項但書規定
      之情形，本不得併合處罰，惟受刑人前已請求檢察官聲請
      定其應執行刑，有受刑人於109年8月19日簽署之定應執行
      刑聲請書在卷可按（見本院卷第5頁），且未經撤回定執
      行刑之請求，自符合刑法第50條第2項之要件。至於受刑
      人所犯附表編號1、2所示之刑，雖已執行完畢，惟與如附
      表編號3至5所示之罪，合於數罪併罰之要件，依上開說明
      ，自不影響檢察官得就各罪聲請合併定其應執行刑。
（二）又受刑人所犯如附表所示之罪，各刑中之最長期為有期徒
      刑7年6月，各刑合併之刑期為17年10月，此為量刑自由裁
      量權之外部性界限。另所犯如附表編號1、2所示之罪，經
      臺灣新北地方法院以106年度聲字第3811號裁定定應執行
      有期徒刑7月確定，有臺灣新北地方法院刑事裁定及本院
      被告前案紀錄表在卷可按（見本院卷第110頁），茲據檢
      察官聲請就上開案件定其應執行之刑，本院認聲請為有理
      由，爰以受刑人責任為基礎，在外部性及內部性界限範圍
      內，並參酌不利益變更禁止原則，及考量刑罰邊際效應，
      受刑人復歸社會之可能性，定其應執行之刑，以符合罪刑
      相當之原則。至於受刑人所犯附表編號1、2所示之罪，雖
      得易科罰金，但因與如附表編號3至5所示不得易科罰金之
      罪併合處罰之結果，本院於定其應執行刑時，不得諭知易
      科罰金，故不另為易科罰金折算標準之記載，併此說明。
四、依刑事訴訟法第477條第1項，刑法第50條第2項、第53條、
    第51條第5款，裁定如主文。
中　　華　　民　　國　　109 　年　　9 　　月　　17　　日
                  刑事第十四庭審判長法　官  黃斯偉
　　　　　　　　　                  法　官  許泰誠
　　　　　　　　　                  法　官  程克琳
以上正本證明與原本無異。
如不服本裁定，應於收受送達後五日內向本院提出抗告狀。
                                    書記官  劉靜慧
中　　華　　民　　國　　109 　年　　9 　　月　　21　　日